臺灣桃園地方法院民事判決　　　　　　　　　　　　　九十二年訴字第二一四三號
　　原　　　告　甲○○
　　訴訟代理人　黃基賢
　　被　　　告　乙○○
右當事人間請求損害賠償事件，經本院於民國九十三年五月六日言詞辯論終結，判決
如左：
    主      文
被告應給付原告新台幣伍萬伍仟貳佰玖拾柒元，及自民國九十一年八月十七日起至清
償日止，按年息百分之五計算之利息。
原告其餘之訴駁回。
訴訟費用由被告負擔百分之二；由原告負擔百分之九十八。
本判決原告勝訴部分得假執行。
原告其餘假執行之聲請駁回。
    事      實
甲、原告方面：
  一、聲明：被告應給付原告新台幣（下同）二百三十三萬二千二百五十元，及自附
      帶民事起訴狀繕本送達之翌日起至清償日止按年息百分之五計算之利息。並願
      供擔保請准為假執行之宣告。
  二、陳述：
    (一)被告前於九十一年二月二十五日晚間，駕駛車牌號碼ＨＩ－三八一０號自小客
      車，沿桃園縣大溪鎮○○路往大溪方向行駛，於同日晚間十一時四十分許，在
      該鎮○○路○段二七五號前，本應注意汽車行駛時，駕駛人應注意車前狀況，
      並隨時採取必要之安全措施，以避免發生危險，且汽車行駛在市區道路時速不
      得超過五十公里，而依當時天候晴，道路無障礙及視距良好等情形，並無不能
      注意之情事存在，竟疏未注意，於通過上述路段時，適有訴外人大地．了心（
      原住民姓名，即「簡留」）騎乘車牌號碼ＢＹＢ─三四二號重型機車後搭載原
      告甲○○行駛在同向前方，被告因疏未注意車前狀況，貿然以時速超過五十公
      里之速度超速向前行駛，致未能及早發現前方大地．了心之行車動向，於發現
      大地．了心人車在前時已煞避不及，在該路段外側車道，以車輛左前方保險桿
      處自後撞及大地．了心所騎乘機車之後方排氣管處，大地．了心因直行行駛在
      前方外側車道致其無法防範，而人車倒地並向前滑行，大地．了心因此受有頭
      部外傷併腦震盪、臀部及右小腿挫傷等傷害，原告甲○○因乘坐在機車後座受
      到撞擊力過大，而往上彈起並掉落在被告所駕前開車輛之左側引擎蓋及左側前
      擋風玻璃，再掉落地面，而受有腦內出血、硬腦膜下出血、右肱骨骨折之傷害
      ，於九十一年二月二十七日至財團法人長庚紀念醫院（下稱長庚醫院）就診，
      同年三月十一日接受骨科手術，同年三月十三日出院，仍有輕微面神經麻痺及
      嗅覺喪失，嗅覺功能恢復機會微小，九十二年七月一日回診時，仍有左側面神
      經麻痺及主訴嗅覺喪失，此種外傷性嗅覺喪失，恢復機會極低，而達毀敗原告
      之嗅能之重傷程度，刑事部分業經臺灣桃園地方法院以九十一年度交易字第三
      六三號刑事判決處被告有期徒刑六月確定在案。
    (二)原告受傷後，共支出醫藥費四萬三千四百一十七元。又原告於車禍前原在桃園
      縣製菇職業工會，每月收入一萬八千三百元，於車禍受傷後即無法工作，則以
      每月一萬五千元計算，原告自九十一年二月二十六日起至年屆六十歲為止，均
      無法工作，因而損失之收入共計一百八十萬元。此外，原告因身體受傷，精神
      肉體所受痛苦甚大，故請求非財產上損害金額二百二十八萬八千八百三十八元
      。
    (三)前述各項損害共計二百三十三萬二千二百五十元，均係因被告不法侵害所生之
      結果，原告自得依民法侵權行為之規定向被告求償。
    (四)對被告抗辯之陳述：
    1.原告於車禍後除喪失嗅覺以外，記憶力、精神狀況也不好，還有臉部右側神經
      麻痺的情形，且將來還要繼續接受治療，頂多只能從事簡單之工作，不能從事
      金錢計算之工作，所以請求工作損害金之期間係至六十歲為止。
    (二)原告確已受領強制保險之理賠五十三萬八千一百二十元及勞工保險之殘廢給付
      二十四萬三千二百元。但此部分金額應不得自被告之賠償金額內扣除。
  三、證據：提出：原告勞工保險卡一張，長庚醫院醫療費用收據及醫療費用明細表
      均多紙，合作金庫銀行綜合存款存摺往來明細影本一份，郵局儲金簿往來明細
      影本一份為證。
乙、被告方面：
  一、聲明：駁回原告之訴及假執行之聲請。訴訟費用由原告負擔。
  二、陳述：
      對於臺灣桃園地方法院以九十一年度交易字第三六三號刑事確定判決無意見，
      但原告既已領得強制保險理賠金及勞工保險之殘廢給付，自應從其請求賠償之
      金額內予以扣除，不得再向被告重複請求。
  三、證據：未提出證據。
丙、本院依職權臺灣桃園地方法院九十一年度交易字第三六三號刑事案件全卷，及向
    長庚醫院林口分院查詢原告之病情及復原情形。
    理      由
一、原告主張：被告前於九十一年二月二十五日晚間，駕駛車牌號碼ＨＩ－三八一０
    號自小客車，沿桃園縣大溪鎮○○路往大溪方向行駛，於同日晚間十一時四十分
    許，在該鎮○○路○段二七五號前，本應注意汽車行駛時，駕駛人應注意車前狀
    況，並隨時採取必要之安全措施，以避免發生危險，且汽車行駛在市區道路時速
    不得超過五十公里，而依當時天候晴，道路無障礙及視距良好等情形，並無不能
    注意之情事存在，竟疏未注意，於通過上述路段時，適有訴外人大地．了心（原
    住民姓名，即「簡留」）騎乘車牌號碼ＢＹＢ─三四二號重型機車後搭載原告甲
    ○○行駛在同向前方，被告因疏未注意車前狀況，貿然以時速超過五十公里之速
    度超速向前行駛，致未能及早發現前方大地．了心之行車動向，於發現大地．了
    心人車在前時已煞避不及，在該路段外側車道，以車輛左前方保險桿處自後撞及
    大地．了心所騎乘機車之後方排氣管處，大地．了心因直行行駛在前方外側車道
    致其無法防範，而人車倒地並向前滑行，大地．了心因此受有頭部外傷併腦震盪
    、臀部及右小腿挫傷等傷害，原告甲○○因乘坐在機車後座受到撞擊力過大，而
    往上彈起並掉落在被告所駕前開車輛之左側引擎蓋及左側前擋風玻璃，再掉落地
    面，而受有腦內出血、硬腦膜下出血、右肱骨骨折之傷害，於九十一年二月二十
    七日至長庚紀念醫院就診，同年三月一日入院，同年三月十一日接受骨科手術，
    同年三月十三日出院，仍有輕微面神經麻痺及嗅覺喪失，嗅覺功能恢復機會微小
    ，九十二年七月一日回診時，仍有左側面神經麻痺及主訴嗅覺喪失，此種外傷性
    嗅覺喪失，恢復機會極低，而達毀敗原告之嗅能之重傷程度，刑事部分業經臺灣
    桃園地方法院以九十一年度交易字第三六三號刑事判決處被告有期徒刑六月確定
    在案之事實，為兩造所不爭執，並有原告提出之診斷書可證，並經本院依職權調
    閱前開刑事案件全卷屬實，堪信為真實。
二、被告於前揭時地因駕車過失行為致不法侵害原告之身體，既經認定，是以被告對
    於原告因而所受之損害，自應負賠償責任。
三、原告請求被告賠償費用，是否應予准許，分述如次：
  (一)醫療費用部份：
    原告主張其因本件車禍支出之醫療費用為四萬三千四百一十七元一節，業據其提
    出醫療費用收據及醫療費用明細表多紙為證，復為被告所不爭執，故此部分主張
    堪予採信，應予准許。
  (二)工作損害金部分：
  1.原告主張：自車禍翌日即九十一年二月二十六日起至六十歲止均無法再工作，請
    求工作損害金一百八十萬元一情，經查，依本院向長庚醫院函詢之結果，其覆稱
    ：原告係於九十一年二月二十七日至該院急診、住院治療（於同年三月十三日出
    院），當時診斷為顱內出血及右肱骨骨折，嗣於九十一年十一月十五日回診骨科
    時，骨折部分已癒合，呈良好復位，於九十三年二月二十五日回診時，仍有記憶
    力不佳及頭暈情形，其勞動能力減少應是在需要較高認知判斷及精細動作之工作
    ，對於一般生活功能及只需體力付出之工作較無影響，至於影響比例為何，則實
    難據以評估等語，此有該院九十三年四月五日（九三）長庚法字第０一七０號函
    文一紙在卷可憑（見本院卷第六五頁），而經本院於九十三年五月六日言詞辯論
    期日時當庭觀察之結果，原告之身體及精神狀況正常（見本院當日言詞辯論筆錄
    ），參酌原告所稱：前在桃園縣製姑工業職業工會任職等語，其工作性質應非屬
    需要較高認知判斷及精細動作之工作，準此，尚難認原告所稱：因車禍所受傷害
    將導致其迄六十歲止均無法工作等語為可採。又原告所受嗅覺喪失之重傷，尚難
    認為對其工作能力具有影響，附此敘明。是以本院依長庚醫院前開函文內容所述
    「於九十一年十一月十五日回診時骨折部分已癒合，呈良好復位」，及參酌原告
    所提出之醫療費用收據，其最後一次就醫診療之時間為九十一年十二月二十八日
    （見本院卷第一二八頁），應認原告於車禍受傷後不能工作之期間為九十一年二
    月二十七日起至同年十二月二十八日止（計十個月）。
  2.原告原在園縣製姑工業職業工會任職，每月薪資一萬八千三百元等情，有其勞工
    保險卡一紙為證，從而原告主張每月工作收入損失以一萬五千元作為計算基準一
    節，堪予採信。據此，原告請求被告賠償前開期間內之工作收入損失十五萬元（
    15000元×10＝150000元），自應准許，至逾此部分之請求，不應准許。
  (三)精神慰藉金部分：
    查原告因本件車禍受傷多處，且嗅覺喪失而功能恢復機會微小，肉體、精神受極
    大痛苦，本院斟酌實際情況及車禍發生情形，與兩造之身分、地位，認原告請求
    二百二十八萬八千八百三十八元，尚嫌過高，應予核減為四十萬元，方屬公允，
    逾此數額之請求，為無理由。
  (四)準此，原告得向被告請求賠償之金額，共計五十九萬三千四百一十七元。
四、再者，原告因本件車禍受傷，已獲得強制保險理賠金五十三萬八千一百二十元及
    勞工保險之殘廢給付二十四萬三千二百元等情，有原告之合作金庫銀行綜合存款
    存摺往來明細、郵政儲金簿往來明細影本各一份附卷為憑，足信為真實。查：
  (一)按「保險人依本法規定給付之保險金，視為加害人或被保險人損害賠償金額之一
    部分；加害人或被保險人受賠償請求時，得扣除之」，強制汽車責任保險法第三
    十條定有明文，準此，原告得向被告求償之金額，應扣除前開強制保險理賠金額
    五十三萬八千一百二十元。
  (二)查勞工保險條例中並無如強制汽車責任保險法前開條文之規定，且按，「系爭醫
    藥費用，固由台閩地區勞工保險局支付，惟該勞工保險局係依勞工保險條例為醫
    療給付，此與上訴人本於侵權行為請求損害賠償者，其領域不同，申言之，前者
    係上訴人因加入勞工保險所得請求之保險給付，而後者上訴人所行使之權利則為
    民法上之損害賠償請求權。因此如謂上訴人因加入勞工保險之故，而受醫療給付
    後，即不得向被上訴人行使民法上之損害賠償請求權，則其加入勞工保險就此部
    分之受益人無異為被上訴人，自非公平（至上訴人向被上訴人請求給付醫藥費受
    領賠償後，勞工保險局是否向上訴人請求返還其所受領之醫藥費，係另一問題）
    」，此有最高法院七十八年度台上字第五二號判決可資參照，準此，原告因勞工
    身份而受有勞工保險之殘廢給付，自不因而減免被告之賠償責任，故此部分殘廢
    給付金額不得自原告請求賠償之金額內扣除，應予敘明。
五、綜上所述，原告依侵權行為之法律關係，請求被告給付五萬五千二百九十七元，
    及自附帶民事起訴狀繕本送達之翌日即九十一年八月十七日起至清償日止，按年
    息百分之五計算之法定遲延利息，為有理由，應予准許，至逾此部分之請求，為
    無理由，應予駁回。
六、末按，所命給付之金額或價額未逾五十萬元之判決，法院應依職權宣告假執行，
    此觀諸民事訴訟法第三百八十九條第一項第五款規定甚詳。查本件原告勝訴部分
    之金額未逾五十萬元，是應依職權為假執行之宣告，雖原告亦請求願供擔保請求
    准為假執行之宣告，則屬多餘，附此敘明。另原告敗訴部分，其陳明願供擔保請
    准宣告假執行，然因訴遭駁回而失所附麗，應予以駁回。
七、據上論結，本件原告之訴為一部有理由，一部無理由，依民事訴訟法第七十九條
    、第三百八十九條第一項第五款，判決如主文。
中　　　華　　　民　　　國　　九十三　　年　　　五　　　月　  三十一　　日
                                        臺灣桃園地方法院民事第三庭
~B法　　　官　周玉
右為正本，係照原本作成。
如對本判決上訴，須於判決送達後二十日內向本院提出上訴。
中　　　華　　　民　　　國　　九十三　　年　　　五　　　月　  三十一　　日
~B法院書記官　張簡純靜
